【裁判字號】    95,家簡,5
【裁判日期】    951213
【裁判案由】    分割遺產等
【裁判全文】
臺灣嘉義地方法院民事判決  95年度家簡字第5號
原      告  甲○○
                        1
            乙○○
            丁○○
共      同
訴訟代理人  丁○○
被      告  丙○○
上列當事人間請求分割遺產事件，經本院於民國95年11月29日言
詞辯論終結，判決如下：
    主  文
原告之訴駁回。
訴訟費用由原告負擔。
    事實及理由
一、原告主張：
（一）訴外人即被繼承人張猜於民國95年4月22日死亡，其遺有
      存款新台幣（下同）138,000元、手尾錢7,000元、農會定
      存100,000元，郵局存款20,000元、新購機車乙部價值新
      台幣60,000元，共計325,000元。惟被告並未於訴外人張
      猜去世後，公開分配其遺產予其他繼承人，反而強據為己
      有，剝奪其他繼承人之應繼分，迭經原告原告等人之催討
      ，甚至以存證信函通知被告均置之不理。被繼承人張猜之
      繼承人即原告甲○○、乙○○、丁○○、張碧蓮、張茫、
      張燕國（已歿、其子張岳儒代位繼承）、被告丙○○等七
      人按民法第11 51條、第1164條規定應按應繼分之比例分
      割，每人應繼分各為七分之一，其繼承人之遺產為325,00
      0元，作七份分割，則每一位繼承人可分割得46428.5元。
（二）被告於被繼承人於生前及去世時，並未參與支出被繼承人
      醫療及喪葬費用，致原告丁○○共代墊支出75,700元，被
      繼承人醫療及喪葬費用。被告既為被繼承人之子，自應與
      其兄弟姊妹協助分擔支出被繼承人之醫療、喪葬費用，以
      為做人子女對其母親生前所應盡扶養本分及協助在母親身
      故後協助料理其身後事之義務，故原告所代墊支出額75,
      700元，被告應負擔七分之一自應給付原告10,814元。
（三）被告在母親過世後，未通知其他兄弟姊妹徵求同意情形下
      擅自將農會的錢出來偷放自己口袋，還讓其他有重擔的原
      告負擔更重，被告自私天理難容，請鈞院判決被告返還母
      親應遺留款項給予原告乙○○償還當初向別人借錢辦母親
      喪事等費用。
（四）聲明求為判決：
      1、被繼承人張猜所遺325,000元之遺產准予分割，分割方
         法按繼承時應繼分每人各七分之一比例分割，每人應
         分得新台幣46428.5元。
      2、除前項每人應得之應繼分外，被告另應給付原告張瓊
         尤10,814元。
      3、訴訟費用由被告負擔。
（五）提出存證信函、張猜所留遺產明細整理表、丙○○金額、
      王母張猜及支付亡母張猜開銷金額明細表、喪葬及支出醫
      療費用、繼承系統表、中埔農會單據、郵局存簿內頁影印
      納骨塔使用費用繳款通知書、納骨塔使用許可證、看護代
      收單、收據、三弟丙○○對亡母不孝行為具狀書、死亡證
      明書各、中埔鄉農會存款單、張猜系統繼承表乙份為證。
二、被告則以：不同意原告請求，被告存摺有138,000元，另外
    一張定期100,000元還沒有領，被告只有領138,000元，郵局
    20,000元部分被告也沒有領，中古機車估價60,000元價格過
    高，對於郵局及中埔農會函沒有意見。
三、本院依職權函查中華郵政股份有限公司嘉義郵局查詢張猜開
    立存簿儲金帳戶、嘉義縣中埔鄉農會張猜存款金額函等相關
    資料。
四、原告主張訴外人張猜郵局存款結餘21,557元及中埔鄉農會定
    期存款金額100,000元。且為被告所不爭執，堪信為真實。
五、惟按繼承人自繼承開始時，承受被繼承人財產上之一切權利
    義務；又繼承人有數人時，在分割遺產前，各繼承人對於遺
    產全部為公同共有，民法第1148條前段、第1151條定有明文
    ；次按訴訟標的對於共同訴訟之各人必須合一確定者，必須
    數人一同起訴或數人一同被訴，當事人適格始無欠缺（最高
    法院二十八年上字第二一九九號判例參照）。又繼承人自繼
    承開始時，承受被繼承人財產上之一切權利義務，在遺產分
    割前，自應全體共有人為被告提起訴訟，其當事人適格始無
    欠缺。經查，本件被繼承人張猜之繼承人，除張燕國已死亡
    外，共計有原告甲○○、乙○○、丁○○、被告、張碧蓮及
    張芒等六人，此有原告提出之繼承系統表一份在卷，為兩造
    所不爭執，今原告甲○○、乙○○、丁○○僅以丙○○為被
    告而提起本件訴訟，參酌前開說明，顯欠缺當事人適格之要
    件，其訴為無理由，應予駁回。
六、據上論結，原告之訴為無理由，依民事訴訟法第78條判決如
    主文。
中    華    民    國    95    年    12    月    13    日
                  家事法庭法  官  柯月美
以上正本係照原本作成
如對本判決上訴應於判決送達後20日向本院提出上訴狀
中    華    民    國    95    年    12    月    13    日
                          書記官  黃郁萍


司法院資訊處製作；財團法人民間司法改革基金會備份。
